【裁判字號】    98,訴緝,105
【裁判日期】    981229
【裁判案由】    毒品危害防制條例
【裁判全文】
臺灣桃園地方法院刑事判決             98年度訴緝字第105號
公  訴  人  臺灣桃園地方法院檢察署檢察官
被      告  甲○○
選任辯護人  黃柏彰律師
上列被告因毒品危害防制條例案件，經檢察官提起公訴（97年度
偵字第10108號），本院判決如下：
    主  文
甲○○共同販賣第一級毒品，累犯，處有期徒刑拾伍年陸月。扣
案之第一級毒品海洛因（淨重壹點伍公克，純度百分之十四點五
四，純質淨重零點貳貳公克）、第二級毒品甲基安非他命（原重
貳點肆公克，因鑑驗使用零點零壹捌公克，驗餘淨重貳點捌貳
公克）、內含第二級毒品大麻之菸草（原重零點公克，因鑑驗
使用零點壹公克，驗餘淨重零點貳公克）均沒收銷燬之，扣案之
供包裝前開第一級毒品海洛因之外包裝袋拾貳只、供包裝前開第
二級毒品甲基安非他命之外包裝袋捌只，供包裝前開第二級毒品
大麻菸草之外包裝袋壹只，均沒收。
    事  實
一、甲○○前於民國94年間因施用第一、二級毒品案件，由本院
    以94年度訴字第329 號判決分別判處有期徒刑7 月、6 月，
    應執行有期徒刑11月確定，於94年12月18日入監服刑，於95
    年11月10日縮短刑期執行完畢出監，再因施用第一、二級毒
    品案件，經本院以94年度訴字第1659號判決分別判處有期徒
    刑1 年6 月、8 月，應執行有期徒刑2 年確定，並經本院以
    96年度聲減字第2149號裁定分別減為有期徒刑9 月、4 月，
    應執行有期徒刑1 年確定，其於95年12月14日入監服刑，於
    96年11月10日執行完畢出監。詎其不知引為戒惕，與其同居
    女友周玉萍（其涉案部分業經本院以97年度訴字第845 號及
    臺灣高等法院以98年度上訴字第4056號判決在案）均明知海
    洛因、甲基安非他命、大麻屬毒品危害防制條例第2 條第2
    項第1 款、第2 款之第一級毒品、第二級毒品，不得非法持
    有、販賣，竟因渠等二人平日均染有施用毒品習慣，在友人
    姓名年籍不詳綽號「阿國」之成年男子慫恿之下，遂萌生共
    同販賣第一級毒品海洛因、第二級毒品甲基安非他命以營利
    之犯意，於97年4 月17日晚間7 時許，由甲○○與綽號「阿
    國」之男子聯繫購買海洛因、甲基安非他命相關事宜，即前
    往桃園縣龍潭鄉北二高龍潭交流道附近，以新臺幣（下同）
    1 萬元之價格向阿國販入第一級毒品海洛因20小包、第二級
    毒品甲基安非他命10小包，「阿國」並附贈第二級毒品大麻
    菸草1 包予甲○○，甲○○即基於持有第二級毒品之犯意而
    收受上開大麻一包，並自斯時許持有之。甲○○於取得上開
    第一級毒品海洛因20小包、第二級毒品甲基安非他命10小包
    、第二級毒品大麻菸草1 小包後，即返回其與周玉萍共同居
    住之桃園縣龍潭鄉○○路306 號4 樓之2 號租屋處，周玉萍
    、甲○○即將所攜回之上開第一級毒品海洛因、第二級毒品
    甲基安非他命妥善藏放，除部分預備供渠等二人施用外，更
    擬伺機用高於前揭販入之價格出售予不特定人牟利，甲○○
    並將阿國有附贈之第二級毒品大麻菸草1 小包一事告知周玉
    萍，周玉萍遂與甲○○共同基於持有第二級毒品之犯意聯絡
    ，與甲○○共同持有上開大麻菸草一包。嗣於97年4 月19日
    下午1 時許，為警持本院核發搜索票前往周玉萍、甲○○上
    開租屋處執行搜索，並扣得未販出之第一級毒品海洛因12小
    包（驗餘淨重1.5 公克，純度百分之14.54 ，純質淨重0.22
    公克，空包裝袋總重2. 77 公克）、第二級毒品甲基安非他
    命8 小包（原重2.4 公克，因鑑驗使用0.018 公克，驗餘淨
    重2.382 公克，外包裝袋8 只）、第二級毒品大麻菸草1 小
    包（原重0.3 公克，因鑑驗使用0.1 公克，驗餘淨重0.2 公
    克，外包裝袋1 只），並起出第三級毒品一粒眠9 顆（因鑑
    驗使用1 顆，僅餘8 顆）、帳冊、筆記本等物。
二、案經桃園縣政府警察局龍潭分局報請臺灣桃園地方法院檢察
    署檢察官偵查起訴。
    理  由
一、證據能力方面：
(一)、按被告以外之人於偵查中向檢察官所為之陳述，除顯有不可
    信之情況者外，得為證據，刑事訴訟法第159 條之1 第2 項
    定有明文。查證人即共同被告周玉萍於偵查中向檢察官經具
    結所為之陳述，對被告甲○○而言，固屬被告以外之人於審
    判外之言詞陳述，然本院細稽其於97年4 月19日偵訊之證詞
    ，不僅具體明確，且經檢察官告以偽證罪之處罰規定供後具
    結，此有檢察官該次訊問筆錄暨證人結文在卷可考（見偵查
    卷第83頁至第85頁），是上開陳述內容之真實性，自已足供
    擔保，此外，本院勘驗證人周玉萍於97年4 月19日檢察官偵
    訊之錄音光碟，經勘驗結果，該次偵訊製作筆錄過程係採一
    問一答之方式，檢察官並無以任何強暴、脅迫、利誘或疲勞
    訊問方式取供，證人周玉萍針對檢察官詢問之問題均能出於
    自己意志下詳盡而清楚回答，且經核對該次偵查筆錄與本院
    勘驗檢察官訊問過程其內容意旨均相符合，此有勘驗筆錄在
    卷可參（見本院97年度訴字第845 號卷二第50頁至第51頁）
    ，是該次偵訊未見檢察官在偵查中有何違法取供而不具信用
    性之情事，應認上開陳述「非顯不可信」，況證人周玉萍於
    本院審理時，經具結後為被告甲○○及其辯護人行使詰問之
    權，洵無妨害被告甲○○防禦權之虞，故依諸上開規定，證
    人周玉萍於97年4 月19日偵訊時向檢察官所為之陳述，自有
    證據能力。
(二)、按刑事訴訟法第159 條第1 項規定：「被告以外之人於審判
    外之言詞或書面陳述，除法律有規定者外，不得作為證據」
    ；其立法本旨係以證人於審判外之言詞或書面陳述，屬於傳
    聞證據，此項證據，當事人無從直接對於原供述者加以詰問
    ，以擔保其真實性，法院亦無從直接接觸證人而審酌其證言
    之憑信性，違背直接審理及言詞審理之原則，除具有必要性
    及信用性情況之除外者外，原則上不認其有容許性，自不具
    證據能力；至所謂具有必要性及信用性情況者，例如刑事訴
    訟法第159 條之1 、之2 、之3 、之4 、之5 情形，仍例外
    認其有證據能力。倘法院已經依據當事人聲請傳喚證人到庭
    接受檢辯雙方之交互詰問，則法院既已透過直接、言詞審理
    方式檢驗過該證人之前之證詞，當事人之反對詰問權亦已受
    到保障得以完全行使之情況下，該等審判外證據除有其他法
    定事由（例如：非基於國家公權力正當行使所取得或私人非
    法取得等，而有害公共利益，即以一般證據排除法則為判斷
    ），應認該審判外供述已得透過審判程式之詰問檢驗，而取
    得作為證據之資格，亦即其審判外供述與審判中供述相符部
    分，顯然已經構成具備可信之特別情狀，當然有證據資格（
    實務上之作用常為引用該等陳述與審判中陳述相符，強化該
    證人供述之可信度），其不符部分，作為檢視審判中所為供
    述可信與否之彈劾證據，當無不許之理，甚者，其不符部分
    倘係於司法警察、檢察事務官調查中之供述，作為認定被告
    犯罪與否之證據，亦僅需依照刑事訴訟法第159 條之2 規定
    ，斟酌其審判外供述作成外部環境、製作過程、內容、功能
    等情況認為之前供述較為可信，即可取得證據資格，而作為
    認定事實之證據資格（參照最高法院94年度臺上字第2507號
    、95年臺上字第2515號判決意旨參照）。經查，證人即共同
    被告周玉萍業據本院傳喚到庭而經檢辯雙方之交互詰問（見
    97年度訴字第845 號卷一第106 頁至第114 頁），而其於97
    年4 月19日警詢中之證述（見偵查卷第20頁至第23頁背面）
    ，亦經本院於98年3 月9 日、同年4 月9 日當庭分別勘驗內
    容無訛，製作警詢筆錄過程，由員警詢問，證人周玉萍回答
    ，且就第一次勘驗錄影光碟部分，畫面中證人周玉萍對於警
    員之詢問，均能理解警員所詢問之問題，且能清楚陳述、回
    應其所要表達之事項，雖於應答過程中有打哈欠、吸鼻子之
    情形，且有嘔吐一次之紀錄，然其自始至終神色自若、情緒
    平穩，意識均屬清晰之狀態，另就第二次勘驗錄音光碟部分
    ，證人周玉萍聲音亦屬平穩、清晰，並無言語模糊或語句不
    清之情形，又勘驗錄影、錄音內容，與卷內所附本次證人周
    玉萍警詢筆錄相互核對結果，雖非每字必載，惟警詢筆錄所
    載之內容與詢問對話內容之意旨相符，且警員並無以交保之
    情事，要求證人周玉萍配合製作指稱販賣毒品或其他犯罪細
    節，而係由證人周玉萍主動就警員所詢問之問題一一回應，
    此有本院上開勘驗筆錄二份在卷可稽（見97年度訴字第845
    號卷一第164 至179 頁、卷二第8 至15頁），依此足見證人
    周玉萍於警詢時就警員提問問題均能清楚掌握，且能出於自
    己決意就問題切題回答，並未因其偶有打哈欠、吸鼻子，或
    期間有一次嘔吐之紀錄，而有意識模糊、進入睡眠狀態無法
    回答之情形，甚至警員提示扣案之筆記本或日記紀錄詢及其
    內所記載文字含義，證人周玉萍均能自行明確陳述其所書寫
    文字之內涵表達無礙，甚至出言更正詢問警員再次覆誦予紀
    錄警員繕打之內容，倘證人周玉萍於詢問時意識不清，實無
    從將各筆記本、日記本之內容、意義明確表達，是依證人周
    玉萍之回答應對情狀，尚難認證人周玉萍有何意識不清，影
    響其自由陳述，以致完全無法瞭解自己陳述內容之情況，且
    亦無受詢問者以強暴、脅迫或其他不正方法取供之情形，是
    證人周玉萍於97年4 月19日於警詢所為之陳述並無任何不具
    任意性之情，而其於警詢之供述內容與審判中陳述不符，然
    因證人周玉萍亦涉犯本案，其於警詢之供述為不利於己之陳
    述，再斟酌前開其於審判外供述作成外部環境、製作過程、
    內容、功能等情況，應認其警詢之供述較為可信，依上開意
    旨，證人周玉萍於警詢中之證述，顯然已構成具有可信之特
    別情狀，而具有證據能力。
(三)、本案所引用之其餘供述及非供述證據，經本院依法踐行調查
    證據程序，檢察官、被告、辯護人均不爭執各該證據之證據
    能力，且亦查無依法應排除其證據能力之情形，是後述所引
    用證據之證據能力均無疑義，先予敘明。
二、事實認定方面：
    訊據被告甲○○坦承其有與共同被告周玉萍共同持有第二級
    毒品大麻之犯行，然矢口否認有何販賣第一級毒品、第二級
    毒品犯行，並辯稱：扣案海洛因、甲基安非他命是向「阿國
    」購買，並沒有再販賣予他人之情形，販賣是有買方及賣方
    ，本件沒有買方，且伊有工作，扣押的日記本裡有記載伊想
    好好過日子，不想亂來，伊真的沒有販賣毒品云云，經查：
(一)、被告甲○○與共同被告周玉萍上揭共同持有第二級毒品大麻
    之犯行，業據被告甲○○於本院審理時坦承不諱，核與證人
    即共同被告周玉萍證述相符，且扣案之不明菸草經送臺灣檢
    驗科技股份有限公司檢驗結果，確實內含有四氫大麻酚成分
    ，為大麻類藥品一情，有該公司於97年5 月5 日所出具之濫
    用藥物檢驗報告1 紙在卷足稽（見偵查卷第104 頁），又被
    告甲○○及共同被告周玉萍為警查獲後所同意採集之尿液經
    送臺灣檢驗科技股份有限公司檢驗結果，大麻類藥物均呈陰
    性反應，亦有該公司於97年6 月5 日所出具之濫用藥物檢驗
    報告二份附卷可查（見偵查卷第138 頁、第140 頁），此外
    復有第二級毒品大麻（原重0.3 公克，因鑑驗用罄0.1 公克
    ，僅餘0.2 公克）、供包裝前開第二級毒品大麻所用之外包
    裝袋1 只扣案可資佐證，足認被告甲○○與共同被告周玉萍
    有於上開時間、地點共同持有第二級毒品大麻菸草一小包犯
    行無疑。
(二)、查被告甲○○與共同被告周玉萍間有事前謀議，並由被告甲
    ○○於97年4 月17日，在桃園縣龍潭鄉北二高龍潭交流道附
    近，以1 萬元之代價向綽號「阿國」之人購入第一級毒品海
    洛因、第二級毒品甲基安非他命，並再攜回渠等二人上開租
    屋處藏妥之事實，業經被告甲○○供承在卷，並經證人周玉
    萍證述屬實。雖被告甲○○警詢時坦認於97年4 月16日向「
    阿國」購入毒品，但經本院再次確認購入毒品時間，被告甲
    ○○供稱為查獲前2 日，即97年4 月19日查獲前2 日之97年
    4 月17日，是被告甲○○與共同被告周玉萍共同購入毒品之
    日應認係97年4 月17日（見97年度訴字第845 號卷一第41頁
    ）。且為警於97年4 月19日下午1 時許，持本院核發之搜索
    票前往被告甲○○與周玉萍上開租屋處執行搜索，所扣得之
    不明白粉12小包、不明透明結晶體8 小包經分別送請法務部
    調查局、臺灣檢驗科技股份有限公司分別檢驗結果，該不明
    白色粉末均含海洛因成分（淨重1.5 公克、空包裝重2.77公
    克、純度百分之14 .54，純質淨重0.22公克），而不明透明
    結晶體則含有甲基安非他命類藥物成分（原重2.4 公克、因
    鑑驗使用0.018 公克、餘2.382 公克）等情，此有法務部調
    查局於97年6 月6 日以調科壹字第09723026530 號所出具之
    濫用藥物實驗室鑑定書、臺灣檢驗科技股份有限公司於97年
    5 月5 日所出具之濫用藥物檢驗報告各一份在卷足按（見偵
    查卷第102 頁、135 頁），並有未販出之第一級毒品海洛因
    12小包（淨重1.5 公克、純度百分之14.54 、純質淨重0.22
    公克、空包裝袋總重2.77公克）、第二級毒品甲基安非他命
    8 小包（原重2.4 公克、因鑑驗使用0. 018公克、驗餘淨重
    2.382 公克、外包裝袋8 只）等物扣案足資佐證，是被告甲
    ○○與共同被告周玉萍此部分購入第一級毒品海洛因、第二
    級甲基安非他命而持有之事實，應堪以認定。
(三)、按販賣毒品行為，並不以販入之後復行賣出為要件，祇要以
    營利為目的，將毒品販入，其犯罪即為完成（最高法院67年
    台上字第2500號判例意旨參照）。經查：
  1.警察於97年4 月19日下午1 時前往被告甲○○及共同被告周
    玉萍前開租屋處執行搜索所扣得筆記本（綠色封面載有：Ap
    point08DIARY廣泰關係企業）其中註明「溝通」綠色標籤有
    被告甲○○與共同被告周玉萍之筆談紀錄內容節錄如下：(1)
    被告甲○○所親寫：「但我會考慮到安全的問題，那天別人
    只是關門大聲，或許有吵到妳，但妳若心情不沈噪的話，會
    當它是一回事嗎，妳卻發脾氣，而這幾天妳說電話，時發脾
    氣的聲音，我確實在樓梯間聽到了，而且是很清楚，若隔壁
    要報復，把聽到的內容報條子，我們怎麼死的都不知道」，
    可是妳想的卻是對錯的問題，「妳要了解妳在做哪一行，戴
    尾戒，防小人，但作法卻是得罪小人，防的了嗎？」一直覺
    得有很多事妳想的很簡單，但結果如何，是多層面的，「我
    們不能不小心，畢竟一次出事，我們的人生就完了」，希望
    你多想想，好了，我真的是為我們著想，不當時念妳，「萬
    一真不小心發生了，我們沒有後悔的機會，知道嗎？」（見
    偵查卷第63頁、64頁）(2)由共同被告周玉萍所親寫：你說的
    我全部能體會，也曉得你的用心良苦，我也清楚自己的沒耐
    心…拿今天來說，我之所以反應激烈，你想知道是因為什麼
    嗎？「當時房內正在包裝測試物品，但中間陸續不斷有人打
    電話進來，本來是有覺得快裝好刮好，但你在打電腦」，有
    時你在打電腦…，「在我心裡非常清楚，你我經不起再次發
    生事情，所以我希望能儘快處理手邊工作，但我又有一些衣
    服要洗，所以才丟給你刮，是你自己說你無法一心二用，甚
    至在等時你完全不理會我是否會危險，你只是一邊打著電腦
    ，一邊處理著東西，你我都非常明白房內進出的次數，對小
    人而言都是打傷我們最好的機會，但你仍舊時時看著螢幕」
    ，「前幾天便向你說了，出東西一定要兩個人，一個在樓上
    ，一個則在下面，看見收錢後再丟，但你為了打電動覺得麻
    煩的表情」，我不是不知道買尾戒戴尾戒說好聽為了防小人
    ，但事實上我是因為想紀念今年的生日…晚安。安字。（見
    偵查卷第64頁至66頁）(3)由被告甲○○所親寫：妳知道從我
    們在一起得時候，我就告訴妳，我不想再走這條路了，「不
    然妳應該很了解，我有路線、有腳，自己要做是非常簡單的
    」，我為何要堅持上班，就是想過正常生活，這條路我走太
    久了，累了，怕了，也非常了解這條路的後果，但上天捉弄
    人讓我愛上妳，說愛到卡慘死，剛開始我還試圖勸妳別走這
    條路，妳也答應了，我明知只要踏上這一步，回頭就難了，
    卻還天真的以為妳會聽我的，但我在過完年就了解妳離開不
    了這條路，「我才開始幫妳找路線，介紹腳，我非常了解，
    那時候的妳這樣做下去不是辦法，我知道妳需要錢，直到現
    在，我還是非常矛盾，我這樣做是對是錯」，這就是我不熱
    衷的原因，妳瞭解嗎？…！而且妳也了解，「再走下去我們
    早晚都會進去，到那時我們還能在一起嗎？妳瞭解在裡面思
    念愛人的苦，我真的不想，再去感受這種苦了」（見偵查卷
    第66頁、67頁）。
  2.則依上開被告甲○○與共同被告周玉萍間之筆談內容，可見
    渠等間以筆談溝通方式抒發對彼此的感情、相處間之衝突及
    內心實在的情感，且於字裡行間隱有雙方對於在租屋處所進
    行「一人在樓下收錢，一人在樓上丟物」方式，思及安全防
    護與雙方配合度問題，且被告甲○○亦擔心共同被告周玉萍
    暴躁脾氣引來鄰居報警處理，並以「再走下去我們早晚都會
    進去，到那時我們還能在一起嗎？妳瞭解在裡面思念愛人的
    苦，我真的不想，再去感受這種苦了」暗諭不願意入監與共
    同被告周玉萍分隔兩地，再受思念愛人之苦等情，且參酌證
    人即共同被告周玉萍97年4 月19日警詢時經警提示上開筆記
    本並詢問其中意義，其證稱：「東西一定要兩個人，一個在
    樓上，一個在下面看見收錢後再丟，但你為了打電動，覺得
    麻煩的表情」，這句話的意思是阿國有時候會來伊承租的套
    房，伊的朋友需要毒品的時候，伊會在樓下收錢，被告甲○
    ○從樓上將毒品丟下來給需要毒品的人（見偵查卷第23頁）
    ，又證人周玉萍亦於警詢中證述：「你應該了解，我有路線
    有腳，自己要做是非常簡單的」，這句話的意思是被告甲○
    ○說假如渠等要販賣毒品的話，路線的意思就是有毒品來源
    ，腳的意思就是下線亦即是需要購買毒品的人，「我才開始
    幫你找路線，介紹腳，我非常了解那時候你這樣做下去不是
    辦法，我知道你需要錢…」，這句話是被告甲○○跟伊說他
    開始幫伊找毒品的來源及需要購買毒品的人，「但我會考慮
    到安全問題…」、「你要瞭解你在做哪一行」、「結果如何
    是多層面的，我們不能不小心，畢竟一次出事我們的人生就
    完了，希望你多想想」，所謂的安全問題是指怕施用及購買
    毒品被警方查獲，做哪一行的意思指的是介紹伊的朋友跟阿
    國購買毒品等語（見偵查卷第23頁）。依前開被告甲○○與
    周玉萍筆談之內容及證人周玉萍警詢時所證述筆談內容之真
    義，雖無其他證據足資佐證被告甲○○與共同被告周玉萍已
    有販出毒品之行為，惟觀諸上開日記本被告甲○○與共同被
    告周玉萍書寫內容之頁數連續並無間斷，書寫之日期亦均連
    續，係起於97年4 月5 日，迄於同年月18日止（見偵查卷第
    62頁至第68頁，筆記內容上方之手寫日期），再參照上揭證
    人周玉萍於97年4 月19日警詢之證述（見偵查卷第23頁），
    及其於97年4 月19日偵訊時所證述之犯罪模式（見偵查卷第
    83頁），顯見被告甲○○與共同被告周玉萍於97年4 月17日
    購入毒品前，即興起由被告甲○○負責尋找毒品來源及欲購
    買毒品者，況購入扣案之海洛因、甲基安非他命均已分裝完
    畢，亦與上開筆記內容記載渠等構思在租屋處相互分工，一
    人在樓下先向購買毒品者收錢，再由身處樓上之另一人負責
    將包裝完成之海洛因或甲基安非他命丟下以營利之意圖相符
    ，是揆諸上開判例意旨，雖依本案卷證資料無從具體認定被
    告甲○○與共同被告周玉萍是否已將向「阿國」販入之第一
    級毒品海洛因、第二級毒品甲基安非他命出售予某特定之人
    ，惟被告甲○○與共同被告周玉萍向「阿國」販入第一級毒
    品海洛因、第二級毒品甲基安非他命時，既有出售營利之意
    圖，已如前述，則揆諸上開判例意旨，縱被告周玉萍、共同
    被告甲○○尚未將該販入之毒品出售得利，其販賣第一級毒
    品、第二級毒品之犯罪行為即為完成，至為明確。是被告甲
    ○○辯稱：扣案之海洛因、甲基安非他命是其向「阿國」購
    買，並沒有再販賣予他人之情形，販賣是有買方及賣方，本
    件沒有買方，伊沒有販賣毒品云云，尚屬無據，洵不足採。
(四)、至證人即共同被告周玉萍於本院審理時雖具結證稱：偵查卷
    第64頁之日記內容記載「當時房間內在包裝測試物品」，伊
    是指電腦光碟，偵查卷第65頁日記內容記載「你我都非常明
    白，房內進出次數對小人而言，都是打傷我們最好的機會」
    ，是伊所寫，因為當初伊與被告甲○○有吸毒，伊怕吸毒時
    候很多人進出，怕會被查獲，偵查卷同頁日記內容記載「出
    東西一定要兩個人，一個在樓上，一個在下面，看見收錢後
    再丟」，是因為當時伊和被告甲○○有賣盜版光碟，所以有
    時候有朋友買光碟，伊說的出東西是指賣光碟，伊說一個人
    在樓上，一個人在樓下，看見收錢再丟，是指丟盜版光碟，
    盜版光碟就是直接裝在牛皮紙袋中從伊住處4 樓丟下，伊於
    97 年4月19日檢察官訊問時說「毒品的來源、買客都是被告
    甲○○向上面買」，實際上是如此（其後則改稱：伊剛剛沒
    有聽清楚，伊是指毒品來源都是被告甲○○向上面買的，至
    於買客是何意思伊不知道）等語（見97年度訴字第845 號卷
    一第108 頁至第110 頁）。惟證人周玉萍於前開警詢及97年
    4 月19日偵訊時證述之內容顯與其於本院審理時作證之內容
    ，前後不一、相互矛盾，是其於本院審理時之證詞，已難盡
    信。又觀之被告甲○○係供稱：「東西一定要兩個人，一個
    人在樓上，一個在下面，看到收錢後再丟」之意，係指丟空
    的分裝袋等語（見偵查卷第10頁、第109 頁），亦與證人周
    玉萍於本院審理時之證述不符，是證人周玉萍於本院審理時
    之證述，實難遽採。再佐以周玉萍在前開溝通筆記本上之記
    載：「當時房內正在包裝測試物品，但中間陸續不斷有人打
    電話進來，本來是有覺得快裝好刮好，但你在打電腦…」、
    「在我心裡非常清楚，你我經不起再次發生事情，所以我希
    望能儘快處理手邊工作，但我又有一些衣服要洗，所以才丟
    給你刮…」等語（見偵查卷第64頁），則衡諸經驗法則，光
    碟一經外力刮取，其上所載之電磁記錄內容難免會遭受破壞
    ，致無法讀取資料，倘如證人周玉萍所言，係販賣盜版光碟
    所為之記載，則上揭記載之「裝好刮好」、「所以才丟給你
    刮」等語，顯與常情大相逕庭，尚難採信。另經本院勘驗證
    人周玉萍於97年4 月19日警詢及同日偵訊時之錄音光碟，其
    於警、偵訊時，意識均屬清晰，且詢問員警及偵訊檢察官均
    無提及配合供述即可交保乙節，此已於前開證據能力方面論
    述詳盡，是並無證人周玉萍於本院審理時證述其於97年4 月
    19日警、偵訊當天因提藥難過，且警詢時警察說，如果承認
    販賣可以交保之情形（見97年度訴字第845 號卷一第110 頁
    ），堪認其於上揭警偵訊所為不利被告甲○○之陳述，不僅
    出於自由意志，更可排除有何不正確之動機，自當採信。復
    參以證人周玉萍亦因本案與被告甲○○涉犯共同販賣毒品而
    同遭檢察官起訴，實難期待其於本案中，為不利於自身及被
    告甲○○之證述，使其與被告甲○○同陷於共同販賣毒品之
    刑責。綜上所述，證人周玉萍於本件案發之初所為之證述具
    體明確且無偽證之動機，又與前開客觀事證相符，顯較可採
    ，證人周玉萍於本院審理時之證述，已有為規避自身刑責及
    受被告甲○○干擾之虞，其所為之迴護之詞，尚不足為有利
    被告甲○○之認定。
(五)、又被告甲○○辯稱：記事本內記載「東西一定要兩個人，一
    個人在樓上，一個在下面，看到收錢後再丟」之意，係指「
    阿國」來套房樓下，周玉萍下去跟阿國買毒品，伊在房間內
    透過窗戶幫忙把風，待交易完成，再將空的分裝袋丟下去給
    阿國，因為阿國拿毒品來時，我們要求他要分裝，但是阿國
    要求我們自己提供分裝袋，所以是說丟分裝袋下去等語（見
    偵查卷第10頁、第109 頁）其所述渠等向「阿國」交易毒品
    情節，捨棄由實際交易之人自行攜帶分裝袋下樓，反要另一
    人自租屋處4 樓高之位置處特地丟下輕薄、小巧之分裝袋至
    樓下，顯與一般毒品買賣交易常態不符，亦與證人周玉萍前
    後之證詞（於警、偵訊證述所丟之東西為「毒品」；於本院
    審理時證述所丟之東西為「盜版光碟」）出入甚大，故被告
    甲○○上開所辯應係為掩飾自己意圖進行販賣毒品所為之言
    語，尚不足採信。
(六)、綜上所述，被告甲○○前開所辯，無非事後圖卸刑責之詞，
    洵不足取。本件事證明確，被告甲○○販賣第一級毒品、第
    二級毒品及持有第二級毒品等犯行均堪認定，應依法論科。
三、論罪科刑方面：
(一)、新舊法適用比較部分：
  1.按行為後法律有變更者，適用行為時之法律。但行為後之法
    律有利於行為人者，適用最有利於行為人之法律，刑法第2
    條第1 項定有明文。
  2.次按中央法規標準法第14條或第20條第2 項準用第14條之規
    定，應分別特定其施行日期。是法規制定或前次修正基於特
    殊因素所特定之施行日期，並不適用於日後修正或再次修正
    之條文。而法律之制定或修正，若未明定施行日期者，中央
    法規標準法雖未規定應自何時生效，然法律既經制定或修正
    並經總統公布，自應依一般原則，自公布日起算至第3 日發
    生效力。92年7 月9 日修正公布之毒品危害防制條例第36條
    規定：「本條例自公布後6 個月施行。」其立法理由謂：「
    (一)依修正草案第2 條第3 項規定，法務部需會同衛生署成立
    審議委員會每3 個月定期檢討調整毒品之分級及品項，而本
    次新增第四級毒品，有需要在新法施行前先經該審議會檢討
    後再調整公布，爰預留6 個月緩衝期，以利處理。(二)依本條
    例新修正之規定，有必要再訂定相關子法及修正相關法規，
    以配合本條例之施行，故亦有需要預留適當緩衝期，以利訂
    頒相關子法及相關法規之配合修正」，故該條規定，顯係因
    應該次修正之需，始預留適當之緩衝期。98年5 月20日毒品
    危害防制條例修正條文時，因未有施行日期之特別規定，自
    應依一般原則，自公布日起算至第3 日發生效力。查毒品危
    害防制條例第4 、11、11之1 、17、20、25條條文，業於98
    年5 月20日以華總一義字第09800125141 號修正公布，依上
    開說明，修正條文應自公布日起算至第3 日即98年5 月22日
    發生效力。
  3.本件被告甲○○行為後，毒品危害防制條例第4 條業已修正
    ，並於98年5 月20日公布，同年5 月22日生效，是被告犯後
    法律已有變更，新法第4 條規定：「製造、運輸、販賣第一
    級毒品者，處死刑或無期徒刑；處無期徒刑者，得併科新臺
    幣二千萬元以下罰金。製造、運輸、販賣第二級毒品者，處
    無期徒刑或七年以上有期徒刑，得併科新臺幣一千萬元以下
    罰金。製造、運輸、販賣第三級毒品者，處五年以上有期徒
    刑，得併科新臺幣七百萬元以下罰金。製造、運輸、販賣第
    四級毒品者，處三年以上十年以下有期徒刑，得併科新臺幣
    三百萬元以下罰金。製造、運輸、販賣專供製造或施用毒品
    之器具者，處一年以上七年以下有期徒刑，得併科新臺幣一
    百萬元以下罰金。前五項之未遂犯罰之」，而該條例修正前
    第4 條規定：「製造、運輸、販賣第一級毒品者，處死刑或
    無期徒刑；處無期徒刑者，得併科新臺幣一千萬元以下罰金
    。製造、運輸、販賣第二級毒品者，處無期徒刑或七年以上
    有期徒刑，得併科新臺幣七百萬元以下罰金。製造、運輸、
    販賣第三級毒品者，處五年以上有期徒刑，得併科新臺幣五
    百萬元以下罰金。製造、運輸、販賣第四級毒品者，處三年
    以上十年以下有期徒刑，得併科新臺幣三百萬元以下罰金。
    製造、運輸、販賣專供製造或施用毒品之器具者，處一年以
    上七年以下有期徒刑，得併科新臺幣一百萬元以下罰金。前
    五項之未遂犯罰之」，可見該條於修正後均提高罰金刑之刑
    度，是修正前之規定，顯較有利於被告甲○○，是依刑法第
    2 條第1 項前段規定，自應整體適用修正前毒品危害防制條
    例之規定。
  4.至於持有第二級毒品部分，毒品危害防制條例第11條第2 項
    之刑度並無二致，均為2 年以下有期徒刑、拘役或新臺幣3
    萬元以下罰金之刑度，然修正後毒品危害防制條例第11條第
    4 項增列：「持有第二級毒品純質淨重二十公克以上者，處
    六月以上五年以下有期徒刑，得併科新臺幣七十萬元以下罰
    金之規定。」，相較於如有轉讓持有毒品加重其刑之數量標
    準第2 條第1 項第2 款所規定：「轉讓、持有第二級毒品達
    淨重十公克以上之一定數量者」之情形，則依修正前毒品危
    害防制條例第11條第4 項之規定，應加重其刑至二分之一乙
    情以觀，縱然持有第二級毒品達一定數量，依修正前毒品危
    害防制條例及前開轉讓持有毒品加重其刑之數量標準，對於
    持有一定第二級毒品數量標準設限較低，經加重處罰後之刑
    度亦較修正後毒品危害防制條例第11條第4 項所定之刑度較
    低，而本件被告甲○○所持有第二級毒品大麻數量僅有0.3
    公克，無論依修正前或修正後毒品危害防制條例11條之規定
    ，並無因此須加重處罰之情形，而無前開轉讓持有毒品加重
    其刑之數量標準或修正後毒品危害防制條例第11條第4 項之
    適用比較之問題，是此部分即應適用未修正之毒品危害防制
    條例第11條第2 項規定即可。
(二)、所犯法條部分：
    按海洛因係毒品危害防制條例第2 條第2 項第1 款所規定之
    第一級毒品，而甲基安非他命、大麻則均為同條項第2 款規
    定之第二級毒品，再按販賣毒品罪，不以販入之後，復行販
    出為必要，只須意圖營利而販入，或販出，有一於此，犯罪
    即應成立，均不得視為未遂（最高法院25年非字第123 號判
    例、最高法院90年度台上字第3913號、第6285號判決參照）
    。故核被告甲○○以營利為目的而販入海洛因、甲基安非他
    命所為，分別係違反修正前毒品危害防制條例第4 條第1 項
    、第2 項之販賣第一級毒品、販賣第二級毒品罪；另被告甲
    ○○持有大麻之行為，則係違反毒品危害防制條例第11條第
    2 項持有第二級毒品罪。被告甲○○販賣後持有第一級毒品
    海洛因、第二級毒品甲基安非他命之低度行為，應分別為販
    入各級毒品之高度行為所分別吸收，均不另論罪。復查被告
    甲○○、共同被告周玉萍就上開三罪，有犯意聯絡及行為分
    擔，為共同正犯。又被告甲○○以一次購入第一級毒品海洛
    因、第二級毒品甲基安非他命、大麻之行為，而觸犯上開三
    罪名，為想像競合犯，應依刑法第55條前段，從一重之販賣
    第一級毒品罪處斷。
(三)、刑之加重減輕及量刑審酌部分：
  1.被告甲○○有事實欄所載之論罪科刑及執行紀錄一情，此有
    臺灣高等法院被告前案紀錄表1 份在卷可稽，其受有期徒刑
    執行完畢後，5 年以內故意再犯本件有期徒刑以上之本罪，
    為累犯，依法應加重其刑，惟因死刑及無期徒刑部分，依刑
    法第64條第1 項、第65條第1 項規定，均不得加重，爰僅就
    得併科罰金刑部分加重其刑。
  2.按刑事審判旨在實現刑罰權之分配的正義，故法院對有罪被
    告之科刑，應符合罪刑相當之原則，使輕重得宜，罰當其罪
    ，以契合社會之法律感情，此所以刑法第57條明定科刑時應
    審酌一切情狀，尤應注意該條所列10款事項以為科刑輕重之
    標準，並於同法第59條賦予法院以裁量權，如認「犯罪之情
    狀可憫恕，認科以最低度刑仍嫌過重者，得酌量減輕其刑」
    ，俾使法院就個案之量刑，能斟酌至當。而刑法第59條規定
    犯罪之情狀可憫恕者，得酌量減輕其刑，其所謂「犯罪之情
    狀」，與同法第57條規定科刑時應審酌之一切情狀，並非有
    截然不同之領域，於裁判上酌減其刑時，應就犯罪一切情狀
    （包括第57條所列舉之10款事項），予以全盤考量，審酌其
    犯罪有無可憫恕之事由（即有無特殊之原因與環境，在客觀
    上足以引起一般同情，以及宣告法定低度刑，是否猶嫌過重
    等等），以為判斷（參見最高法院38年台上字第16號、45年
    台上字第1165號、51年台上字第599 號判例意旨）。查被告
    甲○○販入第一級毒品海洛因，除部分供己施用外，固亦基
    於營利出售他人以資牟利之意圖，惟被告甲○○猶未獲利即
    遭警查獲，所為尚未釀成嚴重實害，兼以被告甲○○亦染有
    施用毒品之惡習，本次販入海洛因之數量非多，與其他販毒
    集團大量販賣毒品並可獲得厚利之情形比較，所生危害尚非
    重大，是倘不論其情節輕重，而一律論處本罪之法定本刑「
    死刑」、「無期徒刑」，則猶嫌過重，並有傷人民對法律之
    情感，即就全部犯罪情節觀之，猶屬法重而情輕，是自客觀
    言之，當有情堪憫恕之處，爰依刑法第59條規定，予以酌量
    減輕其刑，並就得併科罰金刑部分依法先加後減之。
  3.爰審酌被告甲○○本身有施用毒品之惡習，明知海洛因、甲
    基安非他命對於人體有莫大之戕害，竟漠視毒品之危害性，
    為圖一己私利，向他人購入海洛因、甲基安非他命毒品後伺
    機販售予他人牟利，並有自行持有大麻之行為，嚴重危害國
    民及自己身心健康及社會風氣，又衡以扣案毒品皆為被告甲
    ○○出面聯繫向綽號「阿國」之人所購得，且其犯後始終否
    認販賣毒品部分之犯行，毫無悔意，及其犯罪動機、目的、
    手段，所販賣、持有毒品之數量等一切情狀，量處如主文所
    示之刑，以資懲儆。
三、沒收銷燬及沒收部分：
  1.查扣案之第一級毒品海洛因（淨重1.5 公克，純度百分之14
    .54 ，純質淨重0.22公克）、第二級毒品甲基安非他命（原
    重2.4 公克，因鑑驗使用0.018 公克，驗餘淨重2.382 公克
    ）、第二級毒品大麻（原重0.3 公克，因鑑驗使用0.1 公克
    ，驗餘淨重0.2 公克），分屬毒品危害防制條例第2 條第2
    項第1 款、第2 款所管制之第一級毒品、第二級毒品，應均
    依毒品危害防制條例第18條第1 項前段之規定沒收銷燬之。
  2.扣案之供包裝上開第一級毒品海洛因之外包裝袋12只、供包
    裝上開第二級毒品甲基安非他命外包裝袋8 只及供包裝上開
    第二級毒品大麻之外包裝袋1 只等物，依前揭法務部調查局
    鑑定書載有上開供包裝海洛因之外包裝袋12只，空包裝總重
    2.77公克，而供包裝前開甲基安非他命及大麻之外包裝袋之
    內容物又分係甲基安非他命之透明結晶體或大麻菸草等情以
    觀，足認前開供第一級毒品海洛因、第二級毒品甲基安非他
    命及大麻包裝用之外包裝袋，均可分別與其內容物分離，而
    外包裝袋主要作用在於包裹毒品，防其裸露、潮濕，便於被
    告甲○○攜帶毒品之用，且上開毒品之外包裝袋共計21只，
    均係屬被告甲○○、共同被告周玉萍共同所有，是就扣案之
    供包裝上開第一級毒品海洛因之外包裝袋12只、供包裝上開
    第二級毒品甲基安非他命外包裝袋8 只等物應均依毒品危害
    防制條例第19條第1 項前段之規定，而扣案之供包裝上開第
    二級毒品大麻之外包裝袋1 只則應依刑法第38條第1 項第2
    款之規定，均宣告沒收之。
  3.至扣案之安非他命吸食器1 組、注射針筒5 支、夾鍊袋102
    只、帳簿及筆記本共3 本、殘渣袋7 只及行動電話6 支（均
    含SIM 卡）等物，均無證據證明屬本案犯罪所用或所得之物
    ，亦無證據證明屬違禁物，核與刑法第38條第1 項各款所定
    沒收要件均有未合，自無從為沒收之諭知。又按查獲之第三
    、四級毒品及製造或施用毒品之器具，無正當理由而擅自持
    有者，均沒入銷燬之，毒品危害防制條例第18條第1 項中段
    定有明文。再按經查獲無正當理由而擅自持有第三、四級毒
    品及製造或施用毒品之器具者，由查獲機關予以沒入銷燬之
    ，此亦為毒品危害防制條例施行細則第11條之1 所明定，是
    扣案之註明為「FM2 」9 顆（因鑑驗使用1 顆，僅餘8 顆）
    ，經送臺灣檢驗科技股份有限公司檢驗結果，為俗名一粒眠
    之第三級毒品硝甲西泮（Nimetazepam ），有該公司於97年
    5 月5 日所出具之濫用藥物檢驗報告1 紙在卷可查，是上開
    鑑驗後所餘一粒眠8 顆既非供本件犯罪所用或所得之物，自
    與刑法第38條第1 項各款之沒收要件均不相符，揆之上開規
    定，即應由查獲機關逕予沒入銷燬，是上開一粒眠8 顆，本
    院無從諭知沒收或沒收銷燬之，併此敘明。
據上論斷，應依刑事訴訟法第299 條第1 項前段，毒品危害防制
條例（修正前）第4 條第1 項、第2 項、第11條第2 項、第18條
第1 項前段、第19條第1 項，刑法第2 條第1 項前段、第11條、
第28條、第55條前段、第47條第1 項、第59條、第38條第1 項第
2 款，判決如主文。
本案經檢察官蔡正傑到庭執行職務
中    華    民    國    98    年    12    月    29    日
                      臺灣桃園地方法院刑事第四庭
                          審判長法  官  袁雪華
                                法  官  林宜靜
                                法  官  張宇葭
以上正本證明與原本無異。
如不服本判決，應於判決送達後10日內，向本院提出上訴狀。
                                書記官  高  平
中    華    民    國    98    年    12    月    30    日
附錄本案論罪科刑法條全文：
（修正前）毒品危害防制條例第4條第1項、第2項：
製造、運輸、販賣第一級毒品者，處死刑或無期徒刑；處無期徒
刑者，得併科新臺幣一千萬元以下罰金。
製造、運輸、販賣第二級毒品者，處無期徒刑或七年以上有期徒
刑，得併科新臺幣七百萬元以下罰金。
毒品危害防制條例第11條第2項：
持有第二級毒品者，處二年以下有期徒刑、拘役或新臺幣三萬元
以下罰金。

司法院資訊處製作；財團法人民間司法改革基金會備份。
